臺灣花蓮地方法院民事判決　　　　　　　 95年度訴字第313號
原　　　告　乙○○
訴訟代理人　簡燦賢律師
被　　　告　甲○○
上列當事人間返還買賣標的物事件，本院於96年1月4日言詞辯論
終結，判決如下：
    主  文
被告應將原車牌號碼CB-909、車斗左、右及後方均漆有75字樣、
車體後方保險桿毀壞之中古三菱十輪卡車壹台，返還原告。
訴訟費用由被告負擔。
本判決於原告以新台幣壹拾捌萬元供擔保後，得假執行。
    事 實 及 理 由
一、原告起訴主張：
（一）兩造於95年4月9日訂有買賣契約（以下簡稱系爭買賣契約
      ），買賣標的為原車牌號碼CB-909（已註銷）、車斗左、
      右及後方均漆有75字樣、車體後方保險桿毀壞、如照片所
      示（見起訴狀所附原證一）之中古三菱十輪卡車一台（以
      下簡稱系爭車輛），買賣價金為新台幣（下同）53萬零5
      百元，除被告已給付之10萬元外，餘款自95年4月25日起
      至97年3月25日止，分24期，由被告每期給付原告23800元
      （含利息），被告並交付訴外人賴琴珠所開立票面金額均
      為23800元之本票共24張，作為日後付款之憑證。
（二）詎被告除給付95年4月25日之買賣價金23800元外，其餘95
      年5月25日至同年9月25日等期已屆期之分期價金，均未依
      約給付，經原告以95年9月28日花蓮七支郵局第197號存證
      信函催告被告清償遲延之價金，迄今催告期滿，被告仍未
      清償，爰依系爭買賣契約第14條之約定解除契約，並以起
      訴狀繕本之送達為解除契約之意思表示。
（三）按契約解除時，當事人雙方回復原狀之義務，除法律另有
      規定或契約另有訂定外，依左列之規定：一、由他方所受
      領之給付物，應返還之，民法第259條第1款定有明文，爰
      依上開規定及系爭買賣契約之約定，請求返還原告所交付
      之中古十輪三菱卡車（擇一勝訴即可）。
（四）對被告抗辯之陳述：
      被告所辯系爭車輛如返還原告時，原告願意賠付另外一輛
      十輪卡車乙事，原告予以否認。此觀諸契約附代部分之記
      載未有任何被告所述賠另一輛車等語即知，況且以被告對
      於雙方買賣小心之情形，如當時有所約定，應會記載於書
      面。又縱使兩造有如被告所述賠另一台車之約定，亦是在
      被告按期持續繳款之情形下才有適用，兩造在簽約時，記
      載此車還有法律問題，顯見雙方已經考慮到將來有問題，
      但不表示被告可以拒或遲延付款。
（五）並聲明：被告應將原告基於買賣契約所交付之暫訂編號
      CB-909、車斗左、右及後方均漆有75字樣、車體後方保險
      桿毀壞、如照片所示（見起訴狀所附原證一）之中古三菱
      十輪卡車返還原告；訴訟費用由被告負擔；前揭判決，請
      准供擔保宣告假執行。
二、被告答辯如下：
（一）被告已經付給原告共計123800元之車款，但因原告與其前
      手間，目前因為系爭車輛價金的問題在訴訟中，原告應該
      要付給被告讓渡書，使被告可以對別人主張所有權。原告
      之前手雖然未向被告要求返還系爭車輛，但被告擔心付錢
      後，又有人向被告要車輛。
（二）買賣契約簽名欄後方記載：「附代：此車還有法律問題，
      如真有問題，車子開回來還，之前所繳交車款當作修理費
      ，如有一期車款沒繳，乙○○先生就可以把車子開回來
      P.S.無條件開回」等語，是簽約當時被告同意的沒錯。但
      當時兩造約定此車卡到法律問題，原告願意賠被告一台車
      牌後三碼為626之十輪卡車。如果原告與前手之訴訟結果
      ，原告須將系爭車輛返還前手時，原告即須交付被告另一
      台十輪卡車。
（三）並聲明：原告之訴駁回，訴訟費用由原告負擔。
三、兩造不爭執之事實：
  (1)兩造於95年4月9日簽立汽車分期付款買賣契約書，內容如原
    告提出附卷（本院卷第10頁）之契約書。
  (2)系爭契約書買賣契約簽名欄後方記載：「附代：此車還有法
    律問題，如真有問題車子開回來還，之前所繳交車款當作修
    理費，如有一期車款沒繳，乙○○先生就可以把車子開回來
    ，Ｐ.Ｓ.無條件開回」之內容為真正。
  (3)被告已給付含頭期款共123800元，第二期分期款應於95 年5
    月25日給付，但被告未為給付。
四、得心證之理由：
    本件爭執之重點，應為(1)原告得否依據系爭買賣契約附代之
    約定及解除契約回復原狀請求權，請求被告返還系爭車輛？
    (2)兩造有無約定如系爭車輛有法律問題被告因而返還車輛時
      ，原告願意交付被告另一車牌後三碼為６２６的十輪卡車
      一台？被告得否以原告未交付十輪卡車一台得拒絕返還本
      件買賣契約標的之車輛？茲敘述如下：
  1.兩造簽訂之系爭買賣契約第14條規定：「因可歸責於買受人
    之事由致違反本契約給付價金約定連續兩期且其遲延給付之
    價金逾總金額五分之一者，經出賣人定十日以上之期間催告
    ，買受人仍未履行者，出賣人得解除契約，沒收買受人已付
    之價金」（見本院卷第14頁背面起），而原告主張被告自95
    年5月25日至同年9月25日止五期之車款迄未給付，且經原告
    發存證信函催告被告於十日內給付，惟被告仍未付款之事實
    ，為被告所不爭執，則原告主張解除契約，並以起訴狀繕本
    之送達為解除契約之意思表示，即有依據。
  2.按契約解除時，當事人雙方回復原狀之義務，除法律另有規
    定或契約另有訂定外，由他方所受領之給付物，應返還之，
    民法第259條第1款定有明文。另依系爭買賣契約簽名欄後方
    記載：「附代：此車還有法律問題，如真有問題，車子開回
    來還，之前所繳交車款當作修理費，如有一期車款沒繳，乙
    ○○先生就可以把車子開回來。P.S.無條件開回」等語（見
    本院卷第16頁）。本件被告既未依約按期給付車款，則原告
    依前開民法第259條第1款之規定及兩造系爭買賣契約之約定
    請求被告返還系爭車輛即有理由。
  3.被告雖抗辯當時兩造約定系爭車輛如卡到法律問題，原告願
    意賠被告一台車牌後三碼為626之十輪卡車等語，惟證人丙
    ○○到庭證稱：「系爭車輛原本由被告在南投地區營業，後
    來原告取回車子的鑰匙，被告就帶十萬元去原告家，我當場
    親眼目睹原告點收十萬元，且雙方還簽買賣契約書，買賣契
    約書是被告印好帶到原告家中給原告簽的；我聽到原告提出
    車子如果有問題，原告願意賠被告另外一部６２６的車子（
    寫在車斗上的編號），但因為６２６的車子價值較高，到時
    候價錢再談，如果談不成兩造就沒有講要怎麼辦；原告有講
    到車子為五十幾萬的價錢，有寫在合約書裡面，如車款一期
    沒有繳，已繳的車款就當作修理費」等語（見本院卷第45
    頁），依證人丙○○上開證詞可知，兩造簽訂系爭買賣契約
    時，原告雖有提及若車子有問題時願賠另一部車子，但價錢
    仍須再談，是以兩造間仍須再洽談車輛之價格後再決定是否
    賠付另一車輛，難認兩造已就賠付車輛一事達成合意；況且
    被告亦自承須是原告與其前手之訴訟結果，原告須將系爭車
    輛返還前手時，原告才須交付被告另一台十輪卡車（見本院
    卷第39頁），而被告並未能舉證證明原告已須將系爭車輛返
    還其前手之有利事實，被告自無從以原告須交付另一台十輪
    卡車為由而主張拒絕給付車款或返還系爭車輛，從而被告所
    辯自無可採。
  4.綜上，原告依據解除系爭買賣契約後之回復原狀請求權及系
    爭買賣契約之約定，請求被告返還系爭車輛，即有理由，應
    予准許。
五、原告陳明願供擔保，聲請宣告假執行，核無不合，爰酌定相
    當擔保金額准許之。
六、兩造其餘陳述及攻擊防禦方法，核與本件判決結果不生影響
    ，爰不一一論述，併此敘明。
七、結論：原告之訴為有理由，依民事訴訟法第78條、第390 條
    第2項判決如主文。
中　　華　　民　　國　　96　　年　　1　　月　　18　　日
                        臺灣花蓮地方法院民事庭
                            法    　官　林碧玲
上列正本係照原本作成。
如不服本判決，應於送達後20日內，向本院提出上訴狀並表明上
訴理由，如於本判決宣示後送達前提起上訴者，應於判決送達後
20日內補提上訴理由書(須附繕本)。
中　　華　　民　　國　　96　　年　　1　　月　　18　　日
                    　　    法院書記官　陳賜福
